【裁判字號】    92,訴,664
【裁判日期】    921205
【裁判案由】    損害賠償
【裁判全文】
臺灣新竹地方法院民事判決  九十二年度訴字第六六四號
    原      告  乙○○
    被      告  丙○○
                甲○○
                丁○○
                潘怡樺
              （即潘雅芬）
右當事人間損害賠償事件，經原告提起附帶民事訴訟，由本院刑事庭裁定移送，本院
於中華民國九十二年十一月二十八日言詞辯論終結，判決如左：
    主      文
原告之訴及假執行之聲請均駁回。
訴訟費用由原告負擔。
    事      實
一、原告方面：
  （一）聲明：被告丙○○、甲○○、丁○○、潘怡樺應各給付原告新台幣（下同）
        二十萬元，並自起訴狀繕本送達翌日即民國九十二年七月十八日起至清償日
        止，按年息百分之五計算之利息。並願供擔保請准宣告假執行。
  （二）陳述：被告丙○○與甲○○二人係夫妻，潘怡樺（原名潘雅芬）、丁○○二
        人則係丙○○與甲○○之女兒，其等為原告乙○○為對門之鄰居。九十年三
        月十八日晚間七、八時許，丙○○、甲○○、潘怡樺與丁○○等四人，為侮
        辱原告，竟由丙○○、甲○○、潘怡樺三人分別辱罵原告為「瘋狗母」，丙○○、丁○○、潘怡樺三人復辱罵原告「你不看看你兒子有什麼屁眼」、「
        他兒子有什麼屁眼」等使人難堪受辱之字語而公然侮辱原告，被告上開公然
        侮辱原告之行為，業據本院刑事庭九十二年度易字第二一四號及二一五號妨
        害名譽事件判決各判決被告拘役十日之刑責。被告公然侮辱原告，造成原告
        精神上之痛苦，爰依據侵權行為損害賠償之法律關係，請求被告各賠償原告
        二十萬元，並自起訴狀繕本送達翌日即九十二年七月十八日起至清償日止，
        按年息百分之五計算之利息。
二、被告方面：
  （一）聲明：原告之訴駁回。
  （二）陳述：被告等人並未辱罵原告，且本件損害賠償請求權已罹於時效，被告等
        得拒絕給付，請求駁回原告之訴及假執行之聲請。
    理      由
一、原告起訴主張被告丙○○與甲○○二人係夫妻，潘怡樺（原名潘雅芬）、丁○○
    二人則係丙○○與甲○○之女兒，其等為原告乙○○為對門之鄰居。九十年三月
    十八日晚間七、八時許，丙○○、甲○○、潘怡樺與丁○○等四人，為侮辱原告
    ，竟由丙○○、甲○○、潘怡樺三人分別辱罵原告為「瘋狗母」，丙○○、丁○○、潘怡樺三人復辱罵原告「你不看看你兒子有什麼屁眼」、「他兒子有什麼屁
    眼」等使人難堪受辱之字語而公然侮辱原告，被告上開公然侮辱原告之行為，業
    據本院刑事庭九十二年度易字第二一四號及二一五號妨害名譽事件判決各判決被
    告拘役十日之刑責之事實，業據本院調閱本院刑事庭九十二年度易字第二一四號
    及二一五號妨害名譽事件，核閱無訛堪信為真，被告抗辯並未辱罵原告云云，顯
    非可採。
二、被告抗辯本件損害賠償之請求業罹於時效，請求權已經消滅，拒絕給付等語。按
    因侵權行為所生之損害賠償請求權，自請求權人知有損害及賠償義務人時起，二
    年間不行使而消滅，民法第一百九十七條第一項定有明文。又按時效完成後，債
    務人得拒絕給付，民法第一百四十四條定有明文。經查：本件妨害名譽行為之發
    生係九十年三月十八日，於是日原告即已知有損害及賠償義務人，故原告至遲應
    於九十二年三月十八日向被告等人請求賠償，但被告遲至九十二年四月二日始向
    本院提起附帶民事訴訟，有本院收文日期記載於原告之附帶民事起訴狀上為證。
    而原告復稱其在第一次本院刑事庭審理時即曾向被告等人提出賠償請求等語，然
    查，本院刑事庭第一次開庭審理之時間為九十二年七月十七日，業經本院調閱九
    十二年易字第二一四、二一五號刑事卷宗核閱無訛。上開時間尚較原告提出刑事
    附帶民事起訴之時間較晚，故無中斷時效之效力，亦無涉時效是否消滅之認定。
    是原告向本院提起民事損害賠償訴訟已超過二年時效，依據上開所述，被告等人
    抗辯請求權罹於時效而得拒絕給付等語，洵屬有據，應可採信。
三、綜上，本件損害賠償請求權已罹於二年之時效，被告自得為時效之抗辯，拒絕給
    付。原告依據侵權行為損害賠償法律關係，請求被告賠償，即非有理由，應予以
    駁回。原告受敗訴判決，其假執行之聲請即失所依據，應併予駁回。
四、結論：原告之訴為有理由，依民事訴訟法第七十八條，判決如主文。
中      華      民      國    九十二    年    十二    月      五      日
                                  臺灣新竹地方法院民事第一庭
~B法      官  黃珮禎
右為正本係照原本作成。
如對本判決上訴，須於判決送達後廿日內向本院提出上訴狀。
~B法院書記官  彭連喜
中      華      民      國    九十二    年     十二     月      八      日


司法院資訊處製作；財團法人民間司法改革基金會備份。
